臺灣高等法院刑事判決
109年度上易字第2136號
上  訴  人  臺灣桃園地方檢察署檢察官
被      告  吳宗霖



上列上訴人因被告竊佔案件，不服臺灣桃園地方法院108年度易
字第355號，中華民國109年9月30日第一審判決（起訴案號：臺
灣桃園地方檢察署107年度偵續字第153號），提起上訴，本院判
決如下：
    主  文
上訴駁回。
    理  由
一、公訴意旨略以：被告吳宗霖意圖為自己不法之利益，基於竊
    佔之犯意，於民國101年間，未經桃園市桃園區朝陽街2段「
    茂榮商業大樓」（下稱茂榮大樓）管理委員會授權，亦未經
    茂榮大樓14樓（門牌號碼：桃園市○○區○○街0段00號14樓，
    下稱14樓房屋）住戶即告訴人陳淑真（下稱告訴人）之同意
    ，即擅自僱請工人自其桃園市○○區○○街0段00號13樓之住處
    挖鑿14樓平台地板，及架設連接13樓與14樓之鐵梯，復於14
    樓平台上建造鐵皮屋（如附件所示編號A部分，下稱本案鐵
    皮屋），以此方式竊佔茂榮大樓14樓之露天平台空間（下稱
    14樓平台）。因認被告涉犯刑法第320條第2項之竊佔罪嫌等
    語。
二、按犯罪事實應依證據認定之，無證據不得認定犯罪事實，不
    能證明被告犯罪者，應諭知無罪之判決。刑事訴訟法第154
    條第2項、第301條第1項分別定有明文。又犯罪事實之認定
    ，應憑證據，如未能發現相當證據，或證據不足以證明，自
    不能以推測或擬制之方法，以為裁判基礎；且認定犯罪事實
    所憑之證據，雖不以直接證據為限，間接證據亦包括在內，
    然而無論直接證據或間接證據，其為訴訟上之證明，須於通
    常一般之人均不致有所懷疑，而得確信其為真實之程度者，
    始得據為有罪之認定，倘其證明尚未達到此一程度，而有合
    理之懷疑存在時，即應為有利於被告之認定，更不必有何有
    利之證據。另檢察官就被告犯罪事實，應負舉證責任，並指
    出證明之方法。刑事訴訟法第161條第1項定有明文；是檢察
    官對於起訴之犯罪事實，仍應負提出證據及說服之實質舉證
    責任，倘其所提出之證據，不足為被告有罪之積極證明，或
    其指出證明之方法，無從說服法院以形成被告有罪之心證，
    基於無罪推定之原則，自應為被告無罪判決之諭知（最高法
    院92年台上字第128號判決意旨可資參照）。
三、公訴意旨認被告涉有上開竊佔犯行，無非係以被告之供述、
    告訴人之證述及證人陸寶媖、鄭陳錦雲、余金來、陳文添之
    證述，以及茂榮大樓102年6月22日區分所有權人會議紀錄、
    不動產買賣契約書、臉書翻拍照片等為其主要論據。
四、訊據被告固坦承其未經告訴人及茂榮大樓管理委會員之同意
    或授權，即挖鑿14樓平台地板，並於14樓平台搭建本案鐵皮
    屋，以及架設連接13樓至14樓平台之鐵梯等情，惟堅詞否認
    有何竊佔之犯行，辯稱：茂榮大樓13樓、14樓原均係由鄭茂
    榮所起造之違章建築，後由伊取得13樓之事實上處分權，而
    伊從100年間即開始建造本案鐵皮屋和鐵梯，當時鄭茂榮還
    居住在14樓房屋，告訴人亦尚未搬進14樓房屋。又因14樓平
    台當時僅能從14樓房屋到達，其餘茂榮大樓住戶均無法使用
    ，且14樓平台隸屬於13樓的違章建物，伊是在違章建物上再
    加一個違章建物，伊基於茂榮大樓住戶之利益及安全考量，
    遂依鄭茂榮之建議並於取得鄭茂榮之同意後，在14樓平台搭
    建本案鐵皮屋和鐵梯等語。經查：
　㈠茂榮大樓係由原始起造人鄭茂榮（已於102年3月8日過世）於
    71年間起造，為地下2層、地上12層之建物，並於78年5月間
    完竣取得使用執照；嗣鄭茂榮於茂榮大樓12樓樓頂平台增建
    13樓之未辦保存登記建物（下稱13樓違章建築），又於13樓
    違章建築之樓頂平台再增建14樓房屋之未辦保存登記建物（
    其中14樓房屋僅占13樓違章建築樓頂平台之部分面積，故13
    樓樓頂平台露天、未遭14樓房屋占用之部分，即為14樓平台
    ），並均於78年間完工；後於81年3月8日，鄭茂榮將13樓違
    章建築出賣予被告之父吳俊宏，復因91年間吳俊宏過世，而
    由包含被告在內之繼承人繼受取得13樓違章建築之事實上處
    分權；迄102年、103年間，再由包含被告在內之繼承人將13
    樓違章建築轉賣予鴻發國際開發有限公司（法定代理人為被
    告），目前乃由被告個人居住及充為員工宿舍之用等情，為
    被告所是認；另14樓房屋因欠稅而於100年間遭法院拍賣，
    由陸寶媖拍定後，再於101年3月間轉賣予告訴人（告訴人以
    其子沈毅翰之名義為稅籍登記），告訴人復於101年3月8日
    搬入14樓房屋居住迄今等情，業據證人即告訴人、證人陸寶
    媖、鄭陳錦雲（即鄭茂榮之配偶）證述明確，並有13樓違章
    建築、14樓房屋之不動產買賣契約書各1份、建築改良所有
    權贈與移轉契約書、茂榮大樓使用執照存根、桃園縣政府地
    方稅務局總局100年、101年契稅繳款書及100年、101年之契
    稅繳納證明書、桃園市政府建築管理處106年9月18日桃建寓
    字第1060057946號檢附之公寓大廈管理委員會資料明細表、
    13樓違章建築、14樓房屋之違章查報記錄及相關文件、照片
    等及經濟部商業司商工登記公示資料查詢服務結果等附卷可
    稽（臺灣桃園地方檢察署106年度偵字第18038卷，下稱偵卷
    ，卷一第21至24、60頁正反面、63至80、120頁正反面；107
    年度偵續字第153號卷，下稱偵續卷，第17至20頁、原審卷
    二第29至30頁），是此部分事實均堪認定。
　㈡被告搭建本案鐵皮屋及連接13樓違章建築、14樓平台鐵梯時
    點之認定：
  ⒈被告有挖鑿14樓平台地板，並在14樓平台搭建本案鐵皮屋及
    架設連接13樓違章建築、14樓平台之鐵梯乙節，業經被告自
    陳在卷，核與證人即告訴人之證述情節相符，復有本案鐵皮
    屋、鐵梯之照片、臺灣桃園地方檢察署檢察官勘驗筆錄及桃
    園市桃園地政事務所107年9月12日桃地所測字第1070012169
    號函檢附之土地複丈成果圖（如附件）、桃園市政府建築管
    理處105年10月4日桃建拆字第1050051375號函暨檢附之桃園
    市桃園區公所違章建築查報單、照片等附卷可資憑佐（偵卷
    一第31、82至84、114頁；臺灣桃園地方檢察署107年度他字
    第172號卷，下稱他卷，第20至21頁、偵續卷第41、55頁）
    ，是此部分亦堪認屬實。
　⒉被告係於101年5月間，開挖14樓平台及搭建本案鐵皮屋、鐵
    梯：
  ⑴證人即告訴人於106年6月11日警詢時證稱伊在101年3月間取
    得14樓房屋，14樓平台是鄭茂榮從78年間就獨立使用，在10
    1年5月底，被告未經伊本人同意及茂榮大樓管理委員會之授
    權，私自從13樓違章建築開挖14樓平台，且搭建本案鐵皮屋
    及鐵梯等語（偵卷一第18頁反面）；於106年11月2日偵查中
    證述被告在101年5月間從13樓違章建築打穿14樓平台，伊是
    下班回家發現14樓平台被打穿等語（偵卷一第108頁反面）
    ；於107年2月12日偵查中證述101年3月2日伊有傳送照片給
    伊姊姊，告訴姊姊伊要搬進14樓房屋，當時14樓平台還沒有
    被挖洞或是有本案鐵皮屋等語（他卷第52頁反面）；於107
    年7月2日偵查中結稱被告在伊入住後，從13樓違章建築開挖
    ，搭建鐵梯和本案鐵皮屋等語（偵續卷第16頁反面）；於原
    審審理中證述伊是向陸寶媖購買14樓房屋，並於101年3月8
    日搬進14樓房屋，被告在伊入住後，從13樓違章建築開挖，
    伊是在101年5月底某天下班回來發現等語（原審卷一第124
    至126頁）。
  ⑵證人鄭陳錦雲於偵查及原審審理中證稱伊原本住在14樓房屋
    ，後來14樓房屋被陸寶媖拍定後，伊住到100年10月18日搬
    離，伊搬離的當時，14樓平台顯示的狀態就像卷內告訴人在
    101年3月2日傳送的照片所示，沒有鑿洞也沒有鐵皮屋；伊
    在14樓房屋住到100年10月18日搬走，伊搬走後鄭茂榮還有
    住在14樓房屋一小段期間，住沒多後中風，就回伊住的地方
    由伊照顧；伊住在14樓房屋期間，14樓平台沒有鐵皮屋，只
    有水塔而已，也沒有挖洞等語（他卷第52頁及反面、原審卷
    一第168至169、180至181頁）。
  ⑶證人陸寶媖於原審審理中結證稱：伊買到14樓房屋之後，有
    去過14樓房屋1到2次，去過14樓平台1次，當時鄭茂榮和鄭
    陳錦雲都還住在14樓房屋，伊印象中在14樓平台沒有看到鐵
    皮屋，也沒有看到有被挖洞等語（原審卷一第163頁）。
  ⑷證人即承攬13樓違章建築裝潢工程之陳文添於偵查及原審審
    理中證述伊有幫被告施作13樓違章建築之裝潢，主要是做木
    做，施作的日期都是在101年2月12日之後，在這之前是做購
    入材料和清運，伊進駐施作的時候屋況很差，鐵梯也還沒有
    做；依卷內之請款單（指他卷第40頁之請款單），伊在附註
    欄記載「單據100年11月29日」，就是代表該日伊有付出款
    項，之後會用這個單據去請款，100年10月間開始就有做13
    樓違章建築之「拆除」、「清運」工程，101年2月至同年4
    月則是做木工的零星工，如門斗，之後因為被告說要經過茂
    榮大樓的同意，所以有停工1年至2年，停很久；伊印象中應
    該是101年有看到鐵梯做好，但沒印象是幾月份，100年的時
    候都是拆除而已，而本案鐵皮屋和鐵梯都不是伊施作的等語
    （他卷第35頁反面、原審卷二第44至48、57頁）。
  ⑸另參酌陳文添提出之品光室內裝修設計（股）公司請款單（
    他卷第40至41頁），可見「拆除」、「清運」工程項目部分
    ，於附註欄處記載之單據期間乃介於「100年11月25日至同
    年11月30日」，堪認陳文添係於該段期間在13樓違章建築進
    行拆除及清運工程，並支付相關款項；另「木作明細」欄則
    記載木作施作之期間係介在「101年2月12日至同年10月6日
    」，以及「104年9月22日至105年1月31日」；足徵證人陳文
    添於100年11月間，僅就13樓違章建築進行拆除、清運等工
    程，其餘木工之施作則係101年2月間方開始進行等情。
  ⑹是勾稽上開證人證述及請款單，堪認於100年10月18日鄭陳錦
    雲搬離14樓房屋之際，14樓平台尚未遭被告挖鑿或搭建本案
    鐵皮屋，且13樓違章建築之裝潢工程於100年間僅及於「拆
    除」、「清運」等工項，當時13樓違章建築亦尚未架設連接
    至14樓平台之鐵梯等情；再佐以告訴人於101年3月2日傳送
    予其胞姊之照片（他卷第56頁左上方照片），顯示14樓平台
    尚未有本案鐵皮屋、地面亦無開挖或遭挖鑿之痕跡，綜上足
    認被告於100年間，仍尚未開始開挖14樓平台，或於14樓平
    台搭建本案鐵皮屋及鐵梯。
  ⑺而衡酌告訴人前開歷次證述，其就何以發現被告開挖14樓平
    台之緣由及發現之時點等情，歷次所述均相同，並無明顯之
    瑕疵，已堪信實；復與上開其餘證人之證述、請款單及照片
    等事證綜合判斷之結果，被告係於101年5月間方開挖14樓平
    台及搭建本案鐵皮屋、鐵梯等節，洵足認定。
  ⒊被告固辯稱其於100年間即已開始搭建本案鐵皮屋，當時告訴
    人尚未購買或入住14樓房屋云云。惟查：
  ⑴被告雖稱係於99至100年間搭建本案鐵皮屋及鐵梯。然經比對
    100年7月24日及卷內所附之99年6月8日空照圖（他卷第27頁
    ），99年6月8日之空照圖亦隱約可見14樓平台上有被告於原
    審審理時所稱之「框形」形狀存在，則該「框形」形狀是否
    即為被告所稱之「本案鐵皮屋底座基礎工程」，即有疑義。
  ⑵又質之被告供稱：伊在100年到101年間陸續處理及拆除13樓
    的隔間及屋頂防水，還有搭建本案鐵皮屋時，鄭茂榮仍居住
    在14樓房屋，但沒有看到鄭茂榮的家人，當時都是鄭茂榮一
    個人等語（原審卷一第52頁）；並與前述鄭陳錦雲證稱其在
    14樓房屋居住至100年10月18日搬離、但鄭茂榮仍持續居住1
    4樓房屋一段期間等情互相對照，可認依被告此部分所陳，
    其應係在100年10月18日鄭陳錦雲搬離14樓房屋後、但鄭茂
    榮仍居住在14樓房屋之期間開始進行前述工程；然前揭100
    年7月24日空照圖所攝得之「框形」形狀，若確如被告所稱
    係「本案鐵皮屋之底座基礎工程」，堪認該底座基礎至遲於
    100年7月24日、鄭陳錦雲及鄭茂榮均仍居住在14樓房屋期間
    ，即已存在；足見被告所陳關於本案鐵皮屋開始動工之時點
    ，有100年7月24日前、100年10月18日後之落差，供述未臻
    一致，亦未能與前揭空照圖相契合，益徵被告辯稱其於99至
    100年間即已開始進行本案鐵皮屋之施作云云，難以採認。
  ⑶又告訴人於檢察官訊問及原審審理時均已證稱其於101年3月2
    日傳送予其胞姊之14樓平台照片應該是101年1月、2月份所
    拍的，而其傳送上揭照片之原因，係因其搬入14樓房屋，有
    部分款項要向其胞姊借用，故傳送上揭照片予其胞姊觀看等
    語明確（他卷第52頁反面、原審卷一第132頁）；輔以告訴
    人於101年3月2日當日，除傳送上揭14樓平台之照片外，亦
    一併傳送14樓房屋內部之照片予其胞姊觀看，此有告訴人之
    臉書頁面擷取圖片附卷可查（他卷第56頁），堪信告訴人所
    稱關於拍攝照片之時點，以及傳送照片之緣故等情，應屬實
    在。則本案固難認定拍攝上揭照片之確切時點，惟仍足認應
    係告訴人在101年間、欲搬入14樓房屋時所拍攝，是仍無從
    推翻前述關於被告於101年5月方開始挖鑿14樓平台及搭建本
    案鐵皮屋、鐵梯之認定。
  ㈢被告雖於101年5月間方在14樓平台搭建本案鐵皮屋及鐵梯，
    但被告就13樓違章建築（含14樓平台）具有事實上處分權：
  ⒈刑法第320條第2項之竊佔罪，必須行為人基於竊佔之犯意，
    意圖為自己或第三人不法之利益，而竊佔他人之不動產，即
    須將他人不動產，意圖不法利益，私擅佔據歸於自己或第三
    人支配之下，而侵害他人支配權者，始克相當，若行為人無
    此種意圖及犯意，縱有客觀之竊佔行為，亦因欠缺主觀因素
    而不構成該罪（最高法院80年度台非字第239號判決意旨亦
    可參照）。是以，竊佔需以行為人基於竊佔之主觀犯意，而
    竊佔「他人不動產」為成立要件。
  ⒉按所謂附屬建物，係指依附於原建築以助其效用而未具獨立
    性之次要建築而言，諸如依附於原建築而增建之建物，缺乏
    構造上及使用上之獨立性（如由內部相通之頂樓或廚廁），
    或僅具構造上之獨立性，而無使用上之獨立性，並常助原建
    築之效用（如由外部進出之廚廁）等是。此類附屬建物依民
    法第811條之規定，固應由原建築所有人取得增建建物之所
    有權，原建築所有權範圍因而擴張，但於構造上及使用上已
    具獨立性而依附於原建築之增建建物（如可獨立出入之頂樓
    加蓋房屋），或未依附於原建築而興建之獨立建物，則均非
    附屬建物，原建築所有權範圍並不擴張及於該等建物（最高
    法院100年度台上字第4號民事判決參照）。又所謂構造上之
    獨立性，係指建築物有屋頂、四周牆壁或其他相鄰之構造物
    ，以與土地所有權支配之空間區隔遮斷或劃清界線，得以明
    確標識其外部範圍之獨立空間；所謂使用上之獨立性，乃指
    建築物得單獨使用，有獨立之經濟效用者而言，判斷建築物
    有無使用上之獨立性，應斟酌其對外通行之直接性、面積、
    價值、隔間、利用狀況、機能、與其他建築物之依存程度、
    相關當事人之意思以及其他各種情事，依社會一般觀念為綜
    合考量（最高法院106年度台上字第941號民事判決參照）。
  ⒊查，茂榮大樓為原為地下2層、地上12層之建物，後鄭茂榮在
    茂榮大樓所在12樓樓頂平台上建造13樓違章建築，又在13樓
    違章建築之樓頂平台上建造14樓房屋，即13樓違章建築、14
    樓房屋均係在茂榮大樓正上方逐層搭建等情，已如前述。另
    茂榮大樓除設立1樓至12樓之樓梯（分別為靠朝陽街側、靠
    復興路側各2座樓梯）及電梯外，另於靠近朝陽街側之其中
    一座樓梯，再往上增建12樓通往13樓違章建築、13樓違章建
    築通往14樓房屋之樓梯；又13樓違章建築、14樓房屋各自有
    獨立進出之門戶，13樓違章建築毋庸藉由茂榮大樓12樓之房
    屋內部進出，14樓房屋亦無須透過13樓違章建築內部即可到
    達，彼此間並無相通；且13樓違章建築、14樓房屋乃各自獨
    立使用，無輔助茂榮大樓1樓至12樓、或相互輔助使用之用
    途等情，業經被告陳述在卷，核與證人鄭陳錦雲、余金來（
    即茂榮大樓前管理委員會主任委員）之證述內容吻合，復有
    13樓違章建築、14樓房屋之照片附卷可據（偵卷一第31、68
    至69、74至75、80頁）；足見13樓違章建築、14樓房屋與茂
    榮大樓在建築構造及使用上，均無相互依存或輔助使用關係
    ，而為各自獨立之建物。
  ⒋由此可見，13樓違章建築、14樓房屋均非茂榮大樓之附屬增
    建物，其等所有權乃各自獨立，是13樓違章建築、14樓房屋
    之所有權原均歸屬於原始起造人鄭茂榮；後13樓違章建築因
    鄭茂榮於81年間將之出賣予吳俊宏，吳俊宏嗣於91年間過世
    ，而由被告在內之繼承人自斯時起繼受取得13樓違章建築之
    事實上處分權，是被告於101年5月間在14樓平台搭建本案鐵
    皮屋時，其乃13樓違章建築之事實上處分權人等情，均經本
    院論述如前。又14樓平台即係13樓違章建築之樓頂平台乙節
    ，已如上述；堪認14樓平台亦屬13樓違章建築之範圍，且14
    樓平台並非屬茂榮大樓之區分所有權人所共有，亦非屬告訴
    人所有或具事實上處分權或專用權（均詳後述），足徵被告
    就13樓違章建築享有事實上處分權之範圍，應及於其樓頂即
    14樓平台；是以，被告於14樓平台搭建本案鐵皮屋之舉措，
    屬其針對自身擁有事實上處分權之不動產而為之使用、利用
    行為，核與竊佔乃針對「他人不動產」之要件未合，自無從
    成立竊佔罪。
　㈣公訴意旨雖認被告挖鑿14樓平台或搭建本案鐵皮屋，未徵得
    告訴人同意或取得茂榮大樓管理委員會之授權等語。惟查：
  ⒈就徵得告訴人同意部分：
  ⑴告訴人固於偵查及原審審理中證稱：14樓只有伊一戶，14樓
    平台也只有14樓住戶可以使用，因為是封閉式平台，其餘茂
    榮大樓整棟的住戶都沒有辦法到達14樓平台，且103年的區
    分所有權人會議有默認14樓平台由14樓住戶單獨使用等語（
    偵續卷第16頁及反面）；14樓平台從鄭茂榮建起後，就是鄭
    茂榮和鄭陳錦雲全家在使用而已，茂榮大樓的人都知道，伊
    向陸寶媖買14樓房屋，伊認為買的是14樓整層樓，因為14樓
    平台只有14樓住戶在使用而已，其他樓層之住戶到不了；14
    樓平台要經過14樓房屋的客廳、廚房才到的了，如果14樓房
    屋門關起來就到不了等語（原審卷一第126至128、130頁）
    ；而證稱其當時向陸寶媖購買之14樓房屋，其範圍包含14樓
    平台，且14樓平台事實上亦僅有14樓房屋之住戶方得使用等
    語。
  ⑵然徵諸證人鄭陳錦雲證稱：14樓房屋的外面是一個大平台（
    指14樓平台），而14樓房屋因為欠稅金遭法院拍賣，拍賣的
    部分只有14樓房屋，不包含14樓平台，當初法院測量時很明
    確；當時法院有來測量，測量的範圍是量到圍牆，外面（指
    14樓平台）沒有量等於沒拍賣，賣裡面（指14樓房屋）而已
    等語（偵卷一第93頁反面、原審卷一第169至170頁）；以及
    證人陸寶媖證述：就產權移轉的部分確實只有14樓房屋部分
    ，不包含14樓平台，法院當時的拍賣資訊很明確，披露只有
    拍賣住屋（即14樓房屋）的範圍，不過因為只有14樓之住戶
    有上14樓的鑰匙，所以事實上14樓平台只有14樓的人可以使
    用；法院拍賣的是寫88坪等語（見偵卷一第93頁反面至94、
    156頁等語）；是證人鄭陳錦雲、陸寶媖均一致證稱14樓房
    屋於法院拍賣當時，其拍賣之範圍僅及於14樓房屋本身，而
    不及於其外面之14樓平台。
  ⑶又細究告訴人與陸寶媖所簽關於買賣14樓房屋之不動產買賣
    契約書（偵續卷第17至20頁），其上所載之標的物範圍面積
    為「約90坪」；而告訴人繳納茂榮大樓管理費時，亦係以「
    14樓增建部分之88.05坪」為計算標準乙情，有茂榮大樓102
    年6月22日之第一次區分所有權人會議紀錄存卷足考（偵續
    卷第31至32頁）；此與告訴人陳稱：茂榮大樓的管理費，住
    戶是一坪收新臺幣（下同）50元，承租戶則收70元，伊每月
    繳4,400元（換算約為88坪，計算式：4,400元÷50元＝88坪）
    管理費好多年了等語（原審卷一第142頁），互核相符；足
    徵法院當時拍賣14樓房屋之範圍，以及告訴人、陸寶媖所簽
    立之14樓房屋買賣契約標的，面積均約為88坪，告訴人亦以
    此坪數大小做為每月繳納管理費數額之計算基準。再稽諸告
    訴人自陳：就伊認知，伊目前住的地方，不包含14樓平台、
    鄭茂榮原本住的地方（即14樓房屋內某一套房），差不多就
    是90坪等語（原審卷一第142頁）；是告訴人已陳稱90坪之
    範圍應未包含14樓平台，足證無論係法院當時拍賣，抑或告
    訴人向陸寶媖所購得之14樓房屋，其範圍僅及於14樓房屋本
    身，而未及於14樓平台，是告訴人就14樓平台自未擁有所有
    權或事實上處分權。
  ⑷雖依前開告訴人、陸寶媖之證述內容，以及證人鄭陳錦雲證
    稱：14樓平台都是由14樓房屋之住戶在使用，當時伊使用的
    時候，是（14樓房屋）廚房那邊有樓梯可以走進去（指14樓
    平台）等語（原審卷一第167、170至171頁）；證人余金來
    證述：13樓違章建築到14樓設有一個鐵門，只有14樓住戶有
    鑰匙等語（偵卷一第94頁）；固堪認14樓平台僅得藉由14樓
    房屋內部抵達，復因僅有14樓房屋住戶擁有14樓之鑰匙，形
    同僅有14樓房屋住戶方得使用14樓平台之結果；然此係因14
    樓住戶對該處鑰匙之控管，以及囿於茂榮大樓建築物之使用
    現況所導致，與告訴人是否有取得14樓平台所有權或事實上
    處分權之判斷，係屬二事；是告訴人謂其有購得14樓平台，
    以及僅有14樓房屋住戶方得使用14樓平台之現況，而認其具
    有14樓平台之所有權或事實上處分權，容有誤會。
  ⑸告訴人固再稱茂榮大樓之區分所有權人會議有默認14樓平台
    由14樓住戶專有使用等語。然而：
  ①茂榮大樓102年6月22日之第一次區分所有權人會議記錄雖記
    載「議題建議：各層（含13、14及1樓）公設佔用部分已調
    高管理費方式收取，往前追溯5年；決議：經區權會討論決
    議通過…」；「議題四：社區各層佔用公設增建部分，如何
    處理。決議：經區權會議討論決議1所有增建或違建部分以
    不妨礙公共安全及交通，未（應為「為」之誤繕）了社區和
    諧，管委會不再舉報，每坪以80元繳納管理費」等語（他卷
    第21至22頁）；然細觀上開決議均係針對13樓違章建築、14
    樓房屋等違章建築部分是否或如何繳納管理費之問題，與14
    樓平台是否約定由特定人專用無涉（且依上開會議記錄所載
    ，該次會議之區分所有權人應到287戶、實到175戶，出席人
    數未達公寓大廈管理條例第31條規定區分所有權人會議之決
    議應由區分所有權人3分之2以上出席之成立要件，是該次會
    議亦有形式上不具備成立要件之疑慮）。
  ②另按茂榮大樓103年6月22日之第一次區分所有權人會議紀錄
    所示，其上雖載有「提案一：對於13、14樓之增建物約定專
    用部分，須經本次所有權人會議通過備查」、「住會大會決
    議：…對於13、14樓依建築法規不能再增建，如果因漏水可
    以整修、修補。違建就是違建，也不能只針對13、14樓，應
    該針對本棟大樓全部有增建、違建的部分徹底檢查備查，因
    為13、14樓過去已成事實…」等語（他卷第23頁及反面）；
    惟單就上開決議內容而言，該決議就茂榮大樓「13樓或14樓
    增建物」約定專用之範圍，是否包含「14樓平台」、若有包
    含則係約定由何人專用等節，內容均不明確，無從逕認茂榮
    大樓已藉由區分所有權人會議而有「14樓平台由14樓房屋住
    戶專用」之約定存在。
  ③況且，上開102年、103年之決議均係在101年5月間被告已搭
    建本案鐵皮屋及鐵梯後所發生之事，亦無從以事後之區分所
    有權人會議結論，反推被告於本案行為時即應取得告訴人之
    同意。
  ⑹此外，綜觀卷內所附之茂榮大樓之住戶規約（原審卷一第217
    至233、381至396頁），亦未見規約內容有關於「14樓平台
    由14樓房屋住戶專用」之相關約定，是仍無事證足認告訴人
    就14樓平台享有專用權。
  ⑺據此，告訴人向陸寶媖購買之14樓房屋，其範圍既未及於14
    樓平台，告訴人取得事實上處分權之範圍，自僅及於14樓房
    屋，而不包含14樓平台，且本案亦欠缺充分事證足認告訴人
    就14樓平台具有專用權；況101年5月間被告為本案行為時，
    其就14樓平台具有事實上處分權乙節，業如上述，是被告於
    上開時間在14樓平台挖鑿地板或搭建本案鐵皮屋之舉措，自
    毋庸徵得告訴人之同意。
  ⒉就取得茂榮大樓管理委員會授權部分：
  ⑴茂榮大樓原係地下2層、地上12層之建物乙節，如前所述；可
    知茂榮大樓12樓之樓頂平台，應為茂榮大樓之主要結構，且
    性質上不許分割而獨立為區分所有之客體，而應由茂榮大樓
    之全體住戶共同使用，屬茂榮大樓各區分所有人之共有部分
    ，此與證人余金來證稱：照道理建物的頂樓平台屬於全體區
    分所有權人，但是茂榮大樓12樓本來預定之頂樓在被告這一
    側全部蓋滿13樓等語（他卷第17頁反面），互相吻合；足見
    茂榮大樓12樓之樓頂平台應屬茂榮大樓各區分所有權人所共
    有。
  ⑵證人鄭陳錦雲固證稱：鄭茂榮說當初蓋茂榮大樓的時候，有
    說地下1、2樓和頂樓是建主使用的，所以鄭茂榮才能再蓋上
    去，當時有在合約書中表示頂樓是建主的，如果鄭茂榮和伊
    還住在茂榮大樓，頂樓就是限鄭家的人使用，如果搬走，就
    是大家都可以用等語（原審卷一第169至170頁）。而觀諸卷
    內鄭茂榮與購買茂榮大樓之區分所有權人之買賣契約書，其
    中第三條雖記載「本大樓地下室頂層有其獨立產權，但裝設
    於地下室之電機設備及其裝設場地，為本大樓全體所有權人
    共有。地下室於防空緊急避難時應臨時開放為避難場所，其
    餘時間，甲方（指買方）無權使用。關於本大樓地下室所有
    權及使用權仍歸屬乙方（指鄭茂榮）所有，乙方得自由出售
    與營業」等語，有「桃園國榮綜合大樓契約書」4份附卷可
    明（原審卷一第235至269、273至308、309至344、345至380
    頁）；惟綜觀上開第3條全文內容，均係針對地下室部分所
    為之約定，是上開條文中關於「本大樓地下室頂層有其獨立
    產權」之用語，指的應是「地下室第一層」，而非指「茂榮
    大樓之12樓樓頂平台」，亦即12樓樓頂平台應仍屬茂榮大樓
    各區分所有權人共有部分。
  ⑶又13樓違章建築、14樓房屋均非茂榮大樓之附屬增建物，故
    各該違章建築與茂榮大樓之所有權均各自獨立等情，已說明
    如前；是茂榮大樓12樓之樓頂平台雖因鄭茂榮於其上搭建13
    樓違章建築、14樓房屋，致12樓樓頂平台遭佔用，但此係屬
    13樓違章建築、14樓平台是否無權占用12樓樓頂平台之問題
    ，並不會因此導致14樓平台抑或14樓房屋之樓頂平台，即當
    然轉變為茂榮大樓各區分所有權人之共有部分。而自證人余
    金來證稱：伊不確定14樓平台之產權屬何人等語以觀（他卷
    第17頁反面），本案復查無其餘事證足認13樓違章建築之樓
    頂平台即14樓平台應屬茂榮大樓各區分所有權人之共有部分
    ，則依前述，仍應認於101年間，被告就14樓平台具有事實
    上處分權，則被告為本案搭建本案鐵皮屋之行為，亦無庸取
    得茂榮大樓管理委員會之授權或同意。
  ⑷至茂榮大樓管理委員會前雖以13樓違章建築、14樓房屋均無
    權占用茂榮大樓12樓之樓頂平台，而以被告擔任法定代理人
    之鴻發國際開發有限公司、告訴人為民事訴訟上之被告，對
    其等提起回復原狀之民事訴訟，復經原審法院以107年度重
    訴字第369號認定13樓違章建築、14樓房屋均無權占用茂榮
    大樓12樓之樓頂平台，應予拆除並將12樓頂樓平台還予茂榮
    大樓全體區分所有權人等情，固有原審法院107年度重訴字
    第369號民事判決在卷足證（該案現由本院審理中，原審卷
    一第107至117頁）；然無論13樓違章建築是否無權占用茂榮
    大樓之12樓樓頂平台，仍無礙前述被告就14樓平台具有事實
    上處分權之認定；蓋縱13樓違章建築乃無權占用12樓之樓頂
    平台，亦係涉及13樓違章建築是否應予拆除，並將12樓頂樓
    平台歸還茂榮大樓全體區分所有權之爭議，惟於拆除前，依
    前所述，被告仍就13樓違章建築（含14樓平台）具有事實上
    處分權，不會因13樓違章建築有無權占用情事，即使被告失
    去前述之事實上處分權，更不因此謂被告於14樓平台搭建本
    案鐵皮屋時，即需徵得茂榮大樓管理委員會之授權。
  ㈤從而，告訴人就14樓平台不具所有權或事實上處分權，亦無
    充分事證足認有約定由其專用之情；14樓平台復非茂榮大樓
    各區分所有權人之共有部分，且於101年間，乃係由被告就1
    3樓違章建築（含14樓平台）享有事實上處分權，是被告本
    案在14樓平台搭建本案鐵皮屋之行為，應毋需徵得告訴人或
    茂榮大樓管理委員會之同意或授權，其行為自與竊佔之構成
    要件有間，無從以竊佔罪相繩。
五、駁回檢察官上訴之理由：
　㈠檢察官上訴意旨雖略以：
　　臺灣桃園地方法院107年度重訴字第369號判決認鴻發公司及
    告訴人並無占有樓頂平台之合法權源，鴻發公司及告訴人應
    拆除桃園市○○區○○街0段00號13樓及13樓、14樓之未辦保存
    登記建物，並將樓頂平台返還予全體區分所有權人；本案鐵
    皮屋侵害全部土地所有權人權益，被告辯稱有經過鄭茂榮同
    意，惟鄭茂榮並未經全部所有權人同意，關於本案鐵皮屋部
    份，當然無合法權利，被告與告訴人對於14樓房屋使用權有
    很大爭執，且時間很久，可證被告確實有不法利得意圖及犯
    意，且行為時間至檢察官提起公訴時間並無超過追訴時效，
    以此認該鐵皮屋為無權占有樓頂平台，係刑法上之竊佔行為
    。被告此舉不但侵害個人法益，且該舉措已危害到眾多大樓
    之其他住戶生命安全，本案鐵皮屋之搭建，不僅構成竊佔之
    事實，違反建築管理及公寓大廈管理條例之相關規定，且因
    未經相關建管單位之許可，所使用之建材依被告所自承極其
    簡陋，已然形成對系爭公寓及週遭居民生活安全之一大隱憂
    ，被告徒強辯欲合理化私行竊佔之實，益徵原審判決尚非無
    違誤云云。惟13樓違章建築、14樓房屋均非茂榮大樓之附屬
    增建物，故各該違章建築與茂榮大樓之所有權均各自獨立；
    又無論13樓違章建築是否無權占用茂榮大樓之12樓樓頂平台
    ，仍無礙被告就14樓平台具有事實上處分權之認定；縱13樓
    違章建築乃無權占用12樓之樓頂平台，亦係涉及13樓違章建
    築是否應予拆除，並將12樓頂樓平台歸還茂榮大樓全體區分
    所有權之爭議，惟於拆除前，被告仍就13樓違章建築（含14
    樓平台）具有事實上處分權，不因13樓違章建築有無權占用
    情事，即使被告失去前述之事實上處分權，更不因此謂被告
    於14樓平台搭建本案鐵皮屋時，即需徵得茂榮大樓管理委員
    會之授權，已說明如前。至上訴意旨另以被告違反建築管理
    及公寓大廈管理條例之相關規定，且所使用之建材依被告所
    自承極其簡陋，已然形成對系爭公寓及週遭居民生活安全之
    一大隱憂為由，指摘原判決不當。惟所謂安全疑慮應循其他
    爭端解決途徑處理，尚難執為原判決以無罪判決為不當之理
    由。
　㈡綜上，原審以卷內證據尚不足以使法院形成被告確有公訴意
    旨所指竊佔犯行之程度，尚無從形成有罪確信之心證，為被
    告無罪之諭知，並無不合。檢察官猶執前詞上訴，指摘原審
    無罪判決不當，為無理由，應予駁回。
據上論斷，應依刑事訴訟法第368條，判決如主文。
本案經檢察官鍾信一提起公訴，檢察官錢明婉提起上訴，檢察官
何明楨到庭執行職務。
中　　華　　民　　國　　110 　年　　2 　　月　　25　　日
                  刑事第十九庭  審判長法　官  曾淑華
                                      法　官  王美玲
                                      法　官  許文章
以上正本證明與原本無異。
不得上訴。
                                      書記官  陳盈芝
中　　華　　民　　國　　110 　年　　2 　　月　　25　　日